---
title: "Úkol 5"
author: "Marie Melínová"
output: html_document
---

## Skupinový a dvoustupňový náhodný výběr

```{r}
data <- as.data.frame(read.csv("testyDU5.csv"))
```

<hr>

#### a) Vybereme 1/10 studentů -> Prostý náhodný výběr

```{r}
n_a <- nrow(data)/10

set.seed(200102)
vyber_a <- data[sample(1:nrow(data), n_a),]

prumerny_pocet_b_a <- round(mean(vyber_a$body),2)
```

Ve výběrovém plánu a) vybereme prostým náhodným výběrem `r n_a` studentů. Průměrný počet bodů na studenta je **`r prumerny_pocet_b_a`**. Tento odhad je **nezkreslený**.

<hr>

#### b) V cvičeních každého typu vybereme 1/10 studentů -> Stratifikovaný výběr

```{r}
L_b <- as.numeric(length(table(data$id_cv)))
N_h <- 20
n_h <- N_h/10

vyber_b <- as.data.frame(matrix(nrow = 0, ncol = ncol(data)))
colnames(vyber_b) <- colnames(data)

for(i in 1:L_b){
  pomocna_data <- data[data$id_cv == i,]
  set.seed(200102)
  vyber_b <- rbind(vyber_b, pomocna_data[sample(1:nrow(pomocna_data), n_h),])
}

prumerny_pocet_b_b <- round(mean(vyber_b$body), 2)
```

Ve výběrovém plánu b) rozdělíme data na `r L_b` nepřekrývajících se oblastí - podle cvičení. V každém z těchto cvičení vybereme `r n_h` studenty (celkově tedy máme opět `r nrow(vyber_b)` studentů). Průměrný počet bodů na studenta je **`r prumerny_pocet_b_b`**. Tento odhad je **nezkreslený**.

<hr>

#### c) Kompletně opravíme 1/10 cvičení -> Skupinový výběr

```{r}

```

