---
title: "Ukol1"
author: "Marie Melínová"
date: "2023-10-19"
output: html_document
---

# Pravděpodobnostní rozdělení výběrového průměru

```{r}
dataST <- read.csv("Zapocty.csv", sep = ";")
```

Pro populaci 21 studentů náhodně vybraného cvičení předmětu 4ST201 nalezněte:

### Pravděpodobnostní rozdělení (pravděpodobnostní a distribuční funkce) 

Výběrového průměru celkového počtu bodů získaných z obou průběžných testů pro rozsahy výběru n = 2, 3, 4 pro prostý náhodný výběr bez vracení.

```{r}
#Funkce pro vygenerování pravděpodobnostního rozdělení výběrového průměru

prstFce <- function(n, data){
  N <- nrow(data)
  vybery <- as.data.frame(matrix(nrow = choose(N, n), ncol = n + 1))
  soucty <- vector("numeric", n)

  for(i in 1:n){
    vybery[,i] <- combn(N, n)[i,]
  }

  for(i in 1:choose(N, n)){
    for(j in 1:n){
      soucty[j] <- as.numeric(data[which(data$Student == vybery[i, j]), 4])
    }
    vybery[i, n + 1] <- mean(soucty)
    soucty <- c()
  }
  
  uniq <- as.data.frame(table(vybery[,n+1]))

  prstRozdeleni <- as.data.frame(matrix(nrow = length(unique(vybery[,n+1])), ncol = 4))
  prstRozdeleni[,1] <- as.numeric(levels(uniq[,1]))
  prstRozdeleni[,2] <- as.numeric(uniq[,2])
  prstRozdeleni[,3] <- uniq[,2]/sum(uniq[,2])
  prstRozdeleni[,4] <- cumsum(prstRozdeleni[1:nrow(prstRozdeleni),3])

  prstRozdeleni <- setNames(prstRozdeleni, c("prumer", "pocet_nastani", "P(x)", "F(x)"))
  
  return(prstRozdeleni)
}
```

Pravděpodobnostní a distribuční funkce výběrového průměru celkového počtu získaných bodů pro rozsah výběr n = 2

```{r}
prstFce(2, dataST)
```

Pravděpodobnostní a distribuční funkce výběrového průměru celkového počtu získaných bodů pro rozsah výběr n = 3

```{r}
prstFce(3, dataST)
```

Pravděpodobnostní a distribuční funkce výběrového průměru celkového počtu získaných bodů pro rozsah výběr n = 4

```{r}
prstFce(4, dataST)
```

### Bias pro jednotlivé odhady

Jelikož jsou výběry bez vracení závislé, dochází zde ke zkreslení.


```{r}
#populační průměr
popPrumer <- mean(dataST$Soucet)
```


```{r}
prstRozdeleni2 <- prstFce(2, dataST)
bias2 <- abs(popPrumer - mean(prstRozdeleni2$prumer))

prstRozdeleni3 <- prstFce(3, dataST)
bias3 <- abs(popPrumer - mean(prstRozdeleni3$prumer))

prstRozdeleni4 <- prstFce(4, dataST)
bias4 <- abs(popPrumer - mean(prstRozdeleni4$prumer))

setNames(c(bias2, bias3, bias4), c("Zkreslení při n = 2", "Zkreslení při n = 3", "Zkreslení při n = 4"))
```

### Rozptyl pro dané rozsahy výběrů

```{r}
#nezkreslené odhady rozptylu odhadu µ

var2 <- (1-(2/21))*(var(dataST$Soucet)/2)
var3 <- (1-(3/21))*(var(dataST$Soucet)/3)
var4 <- (1-(4/21))*(var(dataST$Soucet)/4)

setNames(c(var2, var3, var4), c("Rozptyl při n = 2", "Rozptyl při n = 3", "Rozptyl při n = 4"))
```
Na výsledcích můžeme názorně vidět, jak nám rozptyl odhadu µ klesá se zvyšujícím se n.

```{r}
#popis variability pomocí vhodných popisných statistik

pVariability <- as.data.frame(matrix(nrow = 3, ncol = 7))
colnames(pVariability) <- c("Variacni koeficient", "1. decil", "9. decil", "1. kvartil",  "3. kvartil", "Variacni rozpeti", "Mezikvartilove rozpeti")
rownames(pVariability) <- c("n = 2", "n = 3", "n = 4")

pVariability[,1] <- c(sqrt(var2)/mean(prstRozdeleni2$prumer)*100, sqrt(var3)/mean(prstRozdeleni3$prumer)*100, sqrt(var4)/mean(prstRozdeleni4$prumer)*100)

rada2 <- rep(prstRozdeleni2$prumer, prstRozdeleni2$pocet_nastani)
rada3 <- rep(prstRozdeleni3$prumer, prstRozdeleni3$pocet_nastani)
rada4 <- rep(prstRozdeleni4$prumer, prstRozdeleni4$pocet_nastani)

pVariability[,2] <- c(quantile(rada2, probs = 0.1), quantile(rada3, probs = 0.1), quantile(rada4, probs = 0.1))
pVariability[,3] <- c(quantile(rada2, probs = 0.9), quantile(rada3, probs = 0.9), quantile(rada4, probs = 0.9))
pVariability[,4] <- c(quantile(rada2, probs = 1/3), quantile(rada3, probs = 1/3), quantile(rada4, probs = 1/3))
pVariability[,5] <- c(quantile(rada2, probs = 2/3), quantile(rada3, probs = 2/3), quantile(rada4, probs = 2/3))
pVariability[,6] <- pVariability[,3] - pVariability[,2]
pVariability[,7] <- pVariability[,5] - pVariability[,4]

pVariability
```

### Grafické porovnání

```{r}
par(mfrow = c(2,2))
hist(rada2, freq = F, breaks = 30, ylim = c(0,0.1), xlim=c(5, 40), col = rgb(1, 0, 0, 0.2), main = "Histogram výběrových průměrů při n = 2", xlab = "Výběrové průměry", ylab = "Četnost")
hist(rada3, freq = F, breaks = 30, ylim = c(0,0.1), xlim=c(5, 40), col = rgb(0, 1, 0, 0.2), main = "Histogram výběrových průměrů při n = 3", xlab = "Výběrové průměry", ylab = "Četnost")
hist(rada4, freq = F, breaks = 30, ylim = c(0,0.1), xlim=c(5, 40), col = rgb(0, 0, 1, 0.2), main = "Histogram výběrových průměrů při n = 4", xlab = "Výběrové průměry", ylab = "Četnost")
```



