---
title: "Odhad parametru normálního rozdělení"
subtitle: "Domácí úkol 2"
author: "Marie Melínová"
output: pdf_document
---

Jako náhodnou veličinu, se kterou budu v domácím úkolu pracovat, jsem si zvolila délku pobytu osoby v koupelně při večerní hygieně. První pozorování je dle zadání 15, druhé 2. Zbylé tři pozorování si vymyslím následovně.

\vspace*{0.2cm}
```{r}
data <- c(15, 2, 11, 25, 18)
```

Dle zadání mám zároveň jako apriorní rozdělení zvolit rozdělení neinformativní. Jedním z nejznámějších neinformativních apriorních rozdělení je Jeffreysovo apriorní rozdělení.

Pro normální rozdělení s neznámou střední hodnotou $\mu$ a známou směrodatnou odchylkou $\sigma$ je toto rozdělení definováno jako:

$$ p(\mu) \propto \frac{1}{\sigma}$$

Toto rozdělení neobsahuje žádné apriorní informace o parametru $\mu$ a je nezávislé na jeho hodnotě.

\vspace*{0.2cm}
```{r}
m0 <- mean(data)
s0 <- 5

aprior <- function(mu, sigma){
  return(1/sigma)
}
```

Nyní již můžeme definovat a spustit Metropolisův-Hastingsův algoritmus.

\vspace*{0.2cm}
```{r message=F, warning=F}
# verohodnostni funkce
fmv <- function(obs, par.mju, par.sig = 5)
{
  return(exp(sum(dnorm(obs, par.mju, par.sig, log = TRUE))))
}

#MH
draw <- 17
MHChain <- draw

for (i in 1:100000){
  proposal <- draw + rnorm(1,0,5)
  
  f0 <- log(fmv(data, draw)) + log(aprior(m0,s0))
  f1 <- log(fmv(data, proposal)) + log(aprior(m0,s0))
  
  alpha <- min(1,exp(f1-f0))
  u <- runif(1)
  
  if (u < alpha){
    draw <- proposal
  }
  
  MHChain <- c(MHChain, draw)
}

#Vykreslení grafu Markovova řetězce
plot(MHChain, type = "l", main = "")
abline(h = mean(MHChain), col = "red")
```
\pagebreak

```{r}
#Posteriorní rozdělení
hist(MHChain[2000:100000], main = "", breaks = 40, freq = F, xlab = "")
lines(density(MHChain[2000:100000]), lwd = 2, col = "red")
curve(dnorm(x, mean(MHChain), sd(MHChain)), lty = 2, lwd = 2, from = 5, to = 25, add = T)

```


Střední hodnota náhodné proměnné při použití metody maximální věrohodnoti je `r mean(data)`. Z analýzy posteriorního rozdělení nám střední hodnota vychází na `r mean(MHChain)`. Můžeme tedy vidět, že výsledky se příliš neliší. 

Tento fakt přisuzuji tomu, že jsem místo informativního apriorního rozdělení využila neinformativní a posteriorní rozdělení tak bere informaci hlavně z dat.



