---
title: "Domácí úkol 1"
subtitle: "Průzkumová analýza dat a metoda hlavních komponent"
author: "Marie Melínová"
output: pdf_document
---

Než začnu s plněním samotného domácího úkolu, musím si načíst data. Dle zadání mám pořadové číslo 9 a tím pádem pro další prácí nahrávám soubor s příslušným pořadovým číslem. 

Datový soubor je podobný, jako s kterým jsme pracovali na cvičení č.3, nyní však budeme pracovat s daty o ženách. Data mají 254 pozorování a 7 proměnných, ze kterých slouží proměnná "id" jako identifikátor. 

\vspace*{0.2cm}
```{r nacteni_dat}
library(foreign) 
data = read.spss("du1_9.sav",to.data.frame=TRUE) 
```

Než budeme dále pokračovat, přejmenujeme si jednotlivé proměnné tak, aby se nám s nimi dále lépe pracovalo. Dále si také míry uložíme do nového datového souboru, který nazveme *miry*.

\vspace*{0.2cm}
```{r ulozeni_nazvu_promennych}
prom <- c("ID", "RAMENA", "HRUDNIK", "BOKY", "PREDLOKTI", "KOLENA", "ZAPESTI")
colnames(data) <- prom
miry <- data[,c(-1)]
head(miry)
```

## Posouzení normality jednotlivých proměnných
Ze všeho nejdřív se podíváme na základní statistiky, které se našeho souboru týkají. Můžeme si všimnout, že šikmost žádné proměnné nepřesahuje 1 a nejvyšší špičatost má proměnná *KOLENA*.

\vspace*{0.2cm}
```{r popisne_statistiky}
library(psych)
describe(miry)[,-c(1,2,7, 10)]
```
\pagebreak

Nyní se na rozdělení jednotlivých proměnným podíváme i graficky. 

\vspace*{0.2cm}
```{r warning=F, message=F, fig.height=6}
library(ggplot2)
library(gridExtra)

plot <- list()

for (i in 1:ncol(miry)) {
  plot[[i]] <- ggplot(data = miry, aes_string(x = miry[[i]])) +
    geom_histogram(aes(y = after_stat(density)), colour = "black", fill = "grey") +
    geom_density(alpha=0.2, fill="darkcyan") + labs(x = prom[i+1],y="")
}

do.call(grid.arrange,plot)
```

\pagebreak

Dále se pokusím sestrojit Q-Q ploty, které nám pomohou lépe posoudit porušení (či neporušení) normality jednotlivých proměnných.

\vspace*{0.2cm}
```{r fig.height = 7}
par(mfrow=c(3,2))

for (i in 1:ncol(miry)){
  qqnorm(miry[[i]], pch = 1, frame = FALSE, main = prom[i+1]) 
  qqline(miry[[i]], col = "steelblue", lwd = 2)
}
```

U všech Q-Q plotů si můžeme všimnout levostranného sešikmení, které se projevují odlehlými pozorováními nad naší pomocnou modrou čarou.

\pagebreak

## Posouzení vícerozměrné normality

K posouzení vícerozměrné normality využijeme $\chi^2$ diagram, který využívá Mahalnobisobu vzdálenost. V grafu snadno nalezneme pozorování, která příliš narušují vícerozměrnou normalitu - na pravé straně rozdělení máme velký počet odlehlých pozorování.

\vspace*{0.2cm}
```{r}
data$MD <- mahalanobis(miry, colMeans(miry), cov(miry))
data$rank <- rank(data$MD)
data$p <- (data$rank - 0.5)/nrow(data)
data$Q <- qchisq(data$p, 6, ncp = 0, lower.tail = TRUE)

ggplot(data, aes(x = Q,y = MD, label = ifelse(nrow(data) - rank < 7, as.character(ID),''))) +
  geom_point() +
  geom_text(hjust = 0, nudge_x = 0.1, size = 3) + 
  geom_abline(aes(intercept = 0,slope = 1), color = "darkblue")
```

\pagebreak

## Identifikace odlehlých pozorování

Můžeme vidět, že každá proměnná má určité odlehlé pozorování, díky kterým jsou rozdělení jednotlivých proměnných sešikmené. Nyní se pokusíme o jejich identifikaci.

\vspace*{0.2cm}
```{r}
outliers <- list()

for (i in 1:ncol(miry)) {
  outliers[[i]] <- data.frame(
    promenna = colnames(miry)[i],
    pořadí = which(miry[[i]] %in% boxplot.stats(miry[[i]])$out),
    hodnota = miry[which(miry[[i]] %in% boxplot.stats(miry[[i]])$out),1])
}

outliers <- do.call(rbind, outliers)
table(outliers$promenna)
```

Řekla bych, že vzhledem k ženské stavbě těla je vysvětlení odlehlých pozorování u proměnné *BOKY* a *HRUDNIK* celkem jasná. Ač může být daná žena v ostatních rozměrech považována za "normální", rozměry hrudníku (či boků) se mohou značně odlišovat. 

Co se týče dalších proměnných, řekla bych, že se bude jednat o ženy, které se vymykají všem proměnným najednou z důvodu vyšší tělesné hmotnosti.

\pagebreak

## Určení domenzionality dat, interpretace komponent

Nejdříve nalezneme jednotlivé komponenty v našich date, a kolik variability vysvětlují. K tomu využijeme funkci PCA, která je přímo v základních funkcích R. 

Vzhledem k tomu, že máme všechny proměnné ve stejných jednotkách, můžeme s parametrem *scale* analyzovat jak kovarianční, tak korelační matici. Já jsem za tento parametr zvolila hodnotu *TRUE*, tedy budu analyzovat korelační matici.

Dále si také znázorníme matici komponentních zátěží.

\vspace*{0.2cm}
```{r}
PCA <- prcomp(miry, scale = TRUE)
round(t(PCA$sdev*t(PCA$rotation)), 8)
```

Na základě matice komponentních zátěží si můžeme všimnout, že první komponenta silně koreluje se všemi proměnnými.

\vspace*{0.2cm}
```{r}
summary(PCA)
```

Z výpisu funkce PCA můžeme vidět, že první komponenta nám vysvětluje 76.41 % celkové variability. Další komponenty už nepřesahují více než 10 % vysvětlené variability. Můžeme tedy říct, že prostorová výraznost žen v našem vzorku se dá vysvětlit jednou silnou dimenzí a nekolika slabšími.

Pro lepší názornost si ještě znázorníme tzv. SCREE plot, ve kterém můžeme spatřit postupné klesání vlastních čísel hlavních komponent. I zde můžeme vidět, že velký zlom nastává po první komponentě.

\vspace*{0.2cm}
```{r fig.height=3.5}
screeplot(PCA, type="lines")
```







