---
title: "Domácí úkol 2"
author: "Marie Melínová"
output: html_document
---

```{r setup, include=FALSE}
knitr::opts_chunk$set(echo = TRUE)
```

## 1) Stanovení rozsahu výběrového souboru pro odhad výběrového průměru

```{r, message=FALSE}
library(dplyr)

R <- 5 + abs(2-6)
data <- as.data.frame(read.table("Mzda.txt"))
data <- as.data.frame(data[2:nrow(data),])
colnames(data) <- "Mzda"

dataR <- data %>% slice(rep(1:nrow(data), each = R))
dataR$Mzda <- as.numeric(data$Mzda)
```

#### Minimální rozsahy výběru pro zůzné kombinace alphy a delty

```{r}
alpha <- c(0.1, 0.05, 0.01)
u <- qnorm(1-alpha/2)
N <- as.numeric(nrow(dataR))
mi <- mean(dataR$Mzda)
sigma <- sqrt(1/N*sum((dataR$Mzda-mi)^2))
delta <- c(750, 500, 375)


rozsahVyberu <- function(u, delta, N, sigma){
  n <- 1/(delta^2/(u^2*sigma^2)+1/N)
  return(n)
}

rozsahyVyberu <- ceiling(c(rozsahVyberu(u[1], delta[1], N, sigma), rozsahVyberu(u[2], delta[2], N, sigma), rozsahVyberu(u[3], delta[3], N, sigma)))

rozsahyVyberu

zdroje <- 200*R
```

Z výpočtů nám vychází, že máme zdroje na oslovení `r zdroje` zaměstnanců. Potřebný rozsah výběru nám vychází následovně

* Pro alpha = `r format(round(alpha[1], 2), nsmall = 2)` a delta = `r delta[1]`, nám minimální rozsah výběru vychází na `r rozsahyVyberu[1]`
* Pro alpha = `r alpha[2]` a delta = `r delta[2]`, nám minimální rozsah výběru vychází na `r rozsahyVyberu[2]`
* Pro alpha = `r alpha[3]` a delta = `r delta[3]`, nám minimální rozsah výběru vychází na `r rozsahyVyberu[3]`

V prvním a druhém bodě nebudeme mít s rozsahem výběru a přesností problém, jelikož nám to zdroje pokryjí. Ve třetím bodě však již nemáme potřebné zdroje na oslovení potřebného množství zaměstnanců.

#### Simulace k ověření shody asimptotického intervalu spolehlivosti s teoretickou hodnotou 2∆

```{r}
set.seed(5)
vyberovePrumery <- c()

for(i in 1:1000){
  vyberovePrumery[i] <- mean(sample(dataR$Mzda, rozsahyVyberu[1]))
}

rozptylPrumeru <- ((N-rozsahyVyberu[1])/(N-1))*((N-1)/N)*(sigma^2/rozsahyVyberu[1])
u[1]*sqrt(rozptylPrumeru) < delta[1]
```

Teoretická hodnota 2∆ je větší, než asimptotický interval spolehlivosti

```{r, warning=FALSE, message=FALSE}
library(ggplot2)
library(egg)

vyberovePrumeryGraf <- as.data.frame(vyberovePrumery) 
colnames(vyberovePrumeryGraf) <- "value"

ggplot(vyberovePrumeryGraf, aes(x = value)) + 
  geom_histogram(binwidth=300, fill="#69b3a2", color="white", alpha=0.9) +
  geom_vline(xintercept = mi + u[1]*sqrt(rozptylPrumeru), col = "darkgrey") + #asmyptotický interval
  geom_vline(xintercept = mi - u[1]*sqrt(rozptylPrumeru), col = "darkgrey") +
  geom_vline(xintercept = mi - delta[1], col = "darkred", linetype = "dotted") + #teoretická hodnota 2∆
  geom_vline(xintercept = mi + delta[1], col = "darkred", linetype = "dotted") +
  geom_vline(xintercept = mi + u[1]*(sigma/sqrt(rozsahyVyberu[1])), col = "darkblue", linetype = "dashed") + #konfidenční interval
  geom_vline(xintercept = mi - u[1]*(sigma/sqrt(rozsahyVyberu[1])), col = "darkblue", linetype = "dashed")


ggplot_levy <- ggplot(vyberovePrumeryGraf, aes(x = value)) + 
  geom_histogram(binwidth=300, fill="#69b3a2", color="white", alpha=0.9) +
  geom_vline(xintercept = mi + u[1]*sqrt(rozptylPrumeru), col = "darkgrey") + #asmyptotický interval
  geom_vline(xintercept = mi - u[1]*sqrt(rozptylPrumeru), col = "darkgrey") +
  geom_vline(xintercept = mi - delta[1], col = "darkred", linetype = "dotted") + #teoretická hodnota 2∆
  geom_vline(xintercept = mi + delta[1], col = "darkred", linetype = "dotted") +
  geom_vline(xintercept = mi + u[1]*(sigma/sqrt(rozsahyVyberu[1])), col = "darkblue", linetype = "dashed") + #konfidenční interval
  geom_vline(xintercept = mi - u[1]*(sigma/sqrt(rozsahyVyberu[1])), col = "darkblue", linetype = "dashed") +
  xlim(19510, 19530) +
  theme(axis.text.y=element_blank(), axis.ticks.y=element_blank()) + ylab("") + xlab("")

ggplot_pravy <- ggplot(vyberovePrumeryGraf, aes(x = value)) + 
  geom_histogram(binwidth=300, fill="#69b3a2", color="white", alpha=0.9) +
  geom_vline(xintercept = mi + u[1]*sqrt(rozptylPrumeru), col = "darkgrey") + #asmyptotický interval
  geom_vline(xintercept = mi - u[1]*sqrt(rozptylPrumeru), col = "darkgrey") +
  geom_vline(xintercept = mi - delta[1], col = "darkred", linetype = "dotted") + #teoretická hodnota 2∆
  geom_vline(xintercept = mi + delta[1], col = "darkred", linetype = "dotted") +
  geom_vline(xintercept = mi + u[1]*(sigma/sqrt(rozsahyVyberu[1])), col = "darkblue", linetype = "dashed") + #konfidenční interval
  geom_vline(xintercept = mi - u[1]*(sigma/sqrt(rozsahyVyberu[1])), col = "darkblue", linetype = "dashed") +
  xlim(21020, 21040) +
  theme(axis.text.y=element_blank(), axis.ticks.y=element_blank()) + ylab("") + xlab("")

ggarrange(ggplot_levy, ggplot_pravy, ncol = 2)
```

## 2) Stanovení rozsahu výběrového souboru pro relativní četnosti průměru

```{r}
#deklarace proměnných
N_volby <- c(5e6 * ((45+abs(2-6))/100), 6e5 * ((45+abs(2-6))/100), 2.5e5 * ((45+abs(2-6))/100), 2.5e4 * ((45+abs(2-6))/100))
pi <- (3 + 0.2*abs(15-16))/100
alpha_volby <- c(0.05, 0.01)
u_volby <- qnorm(1-alpha_volby/2)
delta_volby <- c(0.01, 0.005, 0.0025)
sigma_volby <- sqrt(N_volby*pi*(1-pi)/(N-1))
```

```{r, echo = F}
whatComb <- function(i, j){
  kombinace <- c()

  if(i == 1 && j == 1) {kombinace <- c(1, 1, 1, 1)}
  if(i == 1 && j == 2) {kombinace <- c(1, 1, 2, 2)}
  if(i == 1 && j == 3) {kombinace <- c(1, 1, 3, 3)}
  if(i == 1 && j == 4) {kombinace <- c(1, 1, 4, 4)}

  if(i == 2 && j == 1) {kombinace <- c(1, 2, 1, 1)}
  if(i == 2 && j == 2) {kombinace <- c(1, 2, 2, 2)}
  if(i == 2 && j == 3) {kombinace <- c(1, 2, 3, 3)}
  if(i == 2 && j == 4) {kombinace <- c(1, 2, 4, 4)}
  
  if(i == 3 && j == 1) {kombinace <- c(1, 3, 1, 1)}
  if(i == 3 && j == 2) {kombinace <- c(1, 3, 2, 2)}
  if(i == 3 && j == 3) {kombinace <- c(1, 3, 3, 3)}
  if(i == 3 && j == 4) {kombinace <- c(1, 3, 4, 4)}
  
  
  if(i == 4 && j == 1) {kombinace <- c(2, 1, 1, 1)}
  if(i == 4 && j == 2) {kombinace <- c(2, 1, 2, 2)}
  if(i == 4 && j == 3) {kombinace <- c(2, 1, 3, 3)}
  if(i == 4 && j == 4) {kombinace <- c(2, 1, 4, 4)}

  if(i == 5 && j == 1) {kombinace <- c(2, 2, 1, 1)}
  if(i == 5 && j == 2) {kombinace <- c(2, 2, 2, 2)}
  if(i == 5 && j == 3) {kombinace <- c(2, 2, 3, 3)}
  if(i == 5 && j == 4) {kombinace <- c(2, 2, 4, 4)}
  
  if(i == 6 && j == 1) {kombinace <- c(2, 3, 1, 1)}
  if(i == 6 && j == 2) {kombinace <- c(2, 3, 2, 2)}
  if(i == 6 && j == 3) {kombinace <- c(2, 3, 3, 3)}
  if(i == 6 && j == 4) {kombinace <- c(2, 3, 4, 4)}

  return(kombinace)
}

```


```{r}
#stanovení rozsahu
rozsahyVyberu_volby <- as.data.frame(matrix(ncol = 4, nrow = 6))
colnames(rozsahyVyberu_volby) <- c("Cely_stat", "Velky_kraj", "Maly_kraj", "Okres")
rownames(rozsahyVyberu_volby) <- c("alpha = 0.05, delta = 0.01",
                                   "alpha = 0.05, delta = 0.005",
                                   "alpha = 0.05, delta = 0.0025",
                                   "alpha = 0.01, delta = 0.01",
                                   "alpha = 0.01, delta = 0.005",
                                   "alpha = 0.01, delta = 0.0025")


for(i in 1:6){
  for(j in 1:4){
    kombinace <- whatComb(i, j)
    rozsahyVyberu_volby[i, j] <- ceiling(rozsahVyberu(u_volby[kombinace[1]], 
                                              delta_volby[kombinace[2]], 
                                              N_volby[kombinace[3]], 
                                              sigma_volby[kombinace[4]]))
  }
}

rozsahyVyberu_volby
```




